臺灣基隆地方法院民事判決　　　　　　　93年度簡上字第17號
上　訴　人　甲○○○
訴訟代理人　蔡文玲律師
被上訴人　　己○○○
　　　　　　戊○○
　　　　　　丁○○
　　　　　　庚○○
　　　　　　丙○○
兼　上五人　乙○○
訴訟代理人
上當事人間請求第三人異議之訴事件，上訴人對於中華民國92年
11月28日本院瑞芳簡易庭92年度瑞簡字第72號第一審判決提起上
訴，本院第二審合議庭判決如下：
    主      文
上訴駁回。
第二審訴訟費用由上訴人負擔。
    事實及理由
一、上訴人起訴主張：緣鈞院92年度執字第5120號債權人即本件
    被上訴人與債務人即訴外人尤建和間因拆屋還地強制執行事
    件，經鈞院發函命令訴外人尤建和應自行拆除坐落臺北縣瑞
    芳鎮○○段四０五號土地（下稱被上訴人土地）上之鐵皮棚
    架（下稱系爭棚架），並將該部分被上訴人土地交還債權人
    即本件被上訴人；然系爭棚架係坐落上訴人所有之臺北縣瑞
    芳鎮○○段四０二號土地（下稱上訴人土地），其上所開設
    之信順汽車修配廠亦為上訴人所經營，系爭棚架係上訴人為
    求汽車修配作業方便而以新台幣 (下同)約 七萬元委託訴外
    人葉政雄所搭建並由上訴人親自將價款交付予訴外人葉政雄
    而屬上訴人所有之物，並非訴外人尤建和所有，業經證人即
    上訴人之子尤建和、證人即承裝系爭棚架之葉政雄於原審到
    庭證述屬實，並提出信順汽車修配廠統一發票購票證為憑，
    故被上訴人雖已對訴外人尤建和訴請拆除系爭棚架，並已取
    得確定之勝訴判決，然此判決之既判力與執行力均不及於上
    訴人，為此，上訴人自得本於所有權人地位，依強制執行法
    第14條第1 項之規定提起本件第三人異議之訴，並聲明求為
    判決：本院92年度執字第5120號拆屋還地執行事件所為之強
    制執行程序予以撤銷。原審判決駁回上訴人全部之訴，上訴
    人全部聲明不服提起上訴，並於本院聲明：本院92年度執字
    第51 20 號拆屋還地執行事件所為之強制執行程序予以撤銷
    。
二、被上訴人則以：系爭棚架係訴外人尤建和為經營信順汽車修
    配廠所搭建，其為原始建造人，此業經訴外人尤建和於鈞院
    88年度瑞簡字第39號王金波 (本院按本件被上訴人為王金波
    之共同繼承人)訴 請尤建和返還無權占有土地事件中自認，
    並經該案原審承審法官至現場勘驗屬實，此業經鈞院於89年
    度簡上字第81號民事判決理由中認定敘述明確，而上訴人與
    訴外人尤建和係母子關係，竟於系爭棚架拆除進入強制執行
    階段，始諉稱系爭棚架非訴外人尤建和所搭建，實欲藉此拖
    延強制執行程序，自屬無據，上訴人之上訴為無理由等語資
    為抗辯。並於本院聲明：上訴駁回。
三、得心證之理由：
    上訴人主張系爭棚架係其為經營信順汽車修配廠委由訴外人
    葉政雄搭建，約花費七萬元，由其取得系爭棚架建物所有權
    等情，業據上訴人提出統一發票購票證為證，並經證人尤建
    和、葉政雄於原審到庭證述在卷。惟查：
(一)證人即上訴人之子尤建和於原審雖證稱：「是我母親（即上
    訴人）找葉政雄來興建鐵皮棚架」等語；然證人尤建和於本
    院88年瑞簡字第39號王金波訴請尤建和返還無權占有土地一
    案期間，曾於88年8 月12日出具答辯狀陳稱：「．．．此次
    挪移，竟將二三六─一三號（即該案原告土地）房屋基地一
    部分挪往既成道路上，致使『被告房屋』之後半段基地，變
    成原告王金波二三三─一○土地（即本件被告土地）之一部
    分，其重測之界址顯然有誤．．．」等語（見該案原審卷一
    第二０頁），復於89年3 月30日出具答辯狀陳述：「．．．
    原告所指之車棚，係早在八十一年間原告訴請拆屋還地訴訟
    之強制執行後，被告 (即尤建和)依 兩造土地界址所搭蓋．
    ．．」等語（見該案原審卷一第一０六頁），嗣於89年8 月
    21日出具答辯狀主張：「．．．被告 (即尤建和)係 於八十
    三年初時，依臺北地方法院瑞芳簡易庭八十一年度瑞簡民字
    第二○號拆屋還地事件主文，自行僱工拆除系爭建物，並將
    拆卸之水泥碎塊、磚塊、鋼筋等，移填於本件系爭土地（明
    燈段第四○二號）上舖設基地及搭蓋屋架．．．」等語，明
    示其為僱工搭蓋系爭棚架之原始起造人一節（見該案原審卷
    二第一一六頁），業據本院調閱88年瑞簡字第39號王金波訴
    請尤建和返還無權占有土地一案全卷核閱明屬實，況系爭棚
    架倘非尤建和所興建，何以尤建和於該案原審承審法官於88
    年12月4 日前往現場履勘時，針對該案原告主張「．．．被
    告尤建和又搭蓋鐵皮棚架佔用原告土地」，未加爭執，至於
    證人尤建和於當時雖籠統陳稱「我們是照當時執行指界結果
    蓋起來」等語（見該案原審卷一第六四頁反面），然尤建和
    上開二次書狀，其內容悉相一致，顯經字斟句酌，思考再三
    ，衡情當然不會有記憶錯誤之情形，其已積極主張其為系爭
    棚架之權利人，則尤建和嗣於該案原審履勘時所稱之「我們
    」，當然係指「我方」 (即尤建和)而 言，絕非指尚未涉訟
    其間之上訴人，上訴人稱尤建和於該案原審僅係未否認其為
    權利人，尚不能以尤建和未否認因而取得正當權利人資格云
    云，核無可採，又證人尤建和於該案原審已數度以書狀及言
    詞自認系爭棚架為其所有，且證人尤建和始終無法就系爭棚
    架歸屬前後所述有所歧異一節為合理之說明，證人尤建和於
    本院原審所為之上開證述，顯係附和其母 (即上訴人)之 詞
    ，以阻擾系爭棚架強制執行之進行，自應以證人尤建和在該
    案原審未經嗣後利益衡量所為之陳述，較為可採，尚難以證
    人尤建和於本院原審之證述遽採為有利上訴人認定之依據。
(二)觀諸卷附財團法人金融聯合徵信中心信順汽車修配廠之登記
    資料及台北縣稅捐稽徵處營業人使用統一發票購票證所示，
    信順汽車修配廠之登記負責人為上訴人甲○○○，且證人即
    承建系爭棚架之葉政雄於原審又證稱：「 (信順汽車修配廠
    有搭一個鐵皮棚是否你去搭的？)是 ，是老闆娘甲○○○要
    我去做的」、「 (工程款多少錢？)約 六、七萬元」、「 (
    如何收款？)甲 ○○○要我去他家收錢，是收現金」、「 (
    搭棚架時，尤建和有無與你接洽？)沒 有，是甲○○○與我
    接洽」等語，乍觀之下，易令人誤認系爭棚架即係上訴人所
    有；然汽車修配須拆解汽車零件、引擎等，且汽車組裝精密
    、線路複雜，須年輕力壯且對汽車修護學有專精或術有專攻
    之人始能勝任，上訴人甲○○○及其配偶均已老邁，依其當
    時之年齡、體力及專業是否能實際負責信順汽車修配廠之大
    小事務，已堪質疑，且本院依職權調閱本院88年度瑞簡字第
    39 號 王金波訴請尤建和等返還無權占有土地一案全卷，該
    案原審及上訴審送達尤建和所陳報之台北縣瑞芳鎮○○里○
    ○路42號庭期通知書、判決書均由尤建和在送達證書上親自
    簽名並蓋上信順汽車修配廠之章戳以示收受之意，且該庭期
    通知書、判決書未經承審法官准許夜間送達，應係於白日由
    尤建和收受，參以該庭期通知書、判決書之送達均屬不定期
    、不定時，然卻均由尤建和本人親簽收受，顯見尤建和對於
    信順汽車修配廠平日之經營涉入甚深，絕非偶一為之所可比
    擬，尤建和確為信順汽車修配廠之實際負責人已明，上訴人
    所辯尤建和僅係偶而前來幫忙云云，顯非可採。證人尤建和
    既為信順汽車修配廠之實際負責人，事雜責重，其就搭建系
    爭棚架之枝節小事委由較為閒暇且負責信順汽車修配廠財務
    之上訴人代為聯繫及交付價款，本屬事理之常，縱令證人葉
    政雄確有經由上訴人之委託興建系爭棚架並收取上訴人所交
    付之價款，亦與常理無悖，證人葉政雄之證述僅能證明上訴
    人委託其興建系爭棚架並交付價款，尚難據此證明系爭棚架
    之實際出資者即為上訴人，進而憑以推論系爭棚架係由上訴
    人出資興建而取得所有權，上訴人所稱系爭棚架係其出資興
    建云云，亦難採信。
(三)上訴人與證人尤建和係母子，上訴人在由證人尤建和實際負
    責之信順汽車修配廠擔任財務工作，彼此見面、溝通無礙，
    且上訴人於原審自陳尤建和曾告以訴外人王金波於該案以尤
    建和為被告訴請拆屋還地，且該案原審承審法官曾於88年12
    月4 日前往現場勘驗，上訴人於該段期間既然係擔任信順汽
    車修配廠之財務工作，衡情更難諉為不知，則系爭棚架如確
    係上訴人出資興建而取得所有權，上訴人實無於該案原審勘
    驗後之將近一年 (原審勘驗期日88年12月4 日、原審宣判期
    日89年9 月7 日)始 終保持沈默，迨該案原審判決敗訴後，
    始由尤建和於該案上訴審主張系爭棚架係上訴人所有，嗣並
    由上訴人於強制執行程序中提起本件第三人異議之訴之理，
    上訴人之主張要難信為真實。
四、綜上，上訴人主張系爭棚架係其出資興建而取得所有權，訴
    外人尤建和對系爭棚架並無處分權，尚無可採。從而，上訴
    人執此訴請撤銷本院92 年 度執字第5120 號 拆屋還地強制
    執行程序，為無理由，不應准許。原審為上訴人敗訴之判決
    ，並無不合。上訴意旨指摘原判決不當，求予廢棄改判，為
    無理由，應予駁回其上訴。又本件事證已臻明確，兩造其餘
    攻擊防禦方法及所提證據，於判決結果不生影響，爰不一一
    論列，併此敘明。
據上論結，本件上訴為無理由，依民事訴訟法第436條之1第3項
、第449條第1項、第78條，判決如主文。
中　　華　　民　　國　　94　　年　　12　　月　　30　　日
                  民事庭審判長法  官  周玫芳
                              法  官  蔡聰明
                              法  官  徐世禎
上正本證明與原本無異。
對本判決不得上訴。
中　　華　　民　　國　　94　　年　　12　　月　　30　　日
                              書記官  賴敏慧
